臺灣高等法院臺南分院刑事判決
上　訴　人
即　被　告　甲○○
選任辯護人　洪梅芬律師
　　　　　　李季錦律師
　　　　　　涂欣成律師
上列上訴人因毒品危害防制條例案件，不服臺灣臺南地方法院89
年度訴字第1339號中華民國89年12月29日第一審判決（起訴案號
：臺灣臺南地方法院檢察署89年度營偵字第1289號），提起上訴
，經判決後，由最高法院第二次發回更審，本院判決如下：
    主  文
原判決撤銷。
甲○○轉讓第一級毒品，處有期徒刑伍年陸月。
扣案之海洛因參小包（驗餘合計淨重零點零陸公克）、海洛因殘
渣袋壹只均沒收銷燬之；包裝重零點柒玖公克、夾鏈袋貳拾柒只
沒收。
    事  實
一、甲○○曾於民國（下同）八十七年間因犯竊盜罪，經本院判
    處有期徒刑肆月，緩刑四年，現仍緩刑期間，竟仍不知悔改
    。因與謝政憲係自國中起認識之朋友，嗣謝政憲於八十九年
    九月二十五日下午五時十分許因毒癮發作，旋至台南縣新營
    市○○路白府千歲廟前用公用電話連絡甲○○未果後，謝政
    憲即騎乘車牌號碼VTA－860號機車，直接至甲○○位於台南
    縣新營市○○路二五七巷九號住處前馬路，以按喇叭二聲之
    方式叫出甲○○後，告知甲○○有無毒品海洛因可解其毒癮
    時，甲○○竟基於無償轉讓第一級毒海洛因之犯意，而於八
    十九年九月二十五日下午六時許，自上述家中拿出而在台南
    縣新營市○○路二五七巷九號前馬路，轉讓第一級毒品海洛
    因乙小包（毛重０．二七公克）予謝政憲施用，俟交付完畢
    ，即為埋伏警員當場查獲，經警於謝政憲手中扣得上開乙小
    包海洛因及新台幣九百元。嗣並循線在台南縣新營市○○路
    二五七巷九號甲○○住處，查扣甲○○所有供預備轉讓之海
    洛因二小包（毛重分為０．二五、０．二公克，以上三包驗
    餘合計淨重０．０六公克、包裝重○、七九公克）、海洛因
    殘渣袋壹只、夾鏈袋27只、注射針筒四支、消尖吸管一支。
二、案經台南縣警察局移送臺灣臺南地方法院檢察署檢察官偵查
    起訴。
      理      由
一、訊據上訴人即被告甲○○自警訊（見警卷第5、6頁）、偵查
    中（見偵查卷第10頁、第38頁）、原審（見原審卷第10頁）
    、本院上訴審（見上訴卷第27頁、第29頁、第30頁）、本院
    更一審（見本院更一審卷第40頁）及本院審理時（見本院更
    二審卷第45頁、第69頁、第70頁）固坦承有於上揭時地轉讓
    第一級毒品海洛因乙小包（毛重０．二七公克）予謝政憲施
    用等情不諱，惟均堅決否認有何販賣第一級毒品海洛因之犯
    行，辯稱：「伊係將海洛因無償交付謝政憲吸用，謝政憲交
    予伊之九百元係償還所欠借款云云。經查：
（一）證人謝政憲雖於警詢時陳稱：「（你毒品是向誰購買？共
      有幾次？每次數量多少？如何聯絡？）我是向甲○○購買
      ，僅這一次，數量小夾鏈一包價值九百元新台幣（下同）
      。今日約十七時許我毒癮發作，到新營市○○路白府千歲
      廟前公用電話打電話（06）0000000給甲○○，但因打好
      久都不通，我就騎輕機車VTA-860號直接到甲○○家外以
      機車喇叭叫出邱嫌告訴他有沒有東西可以止一下，他告訴
      是不是只有我一個人來，我便從口袋中拿出玖百元交付給
      邱嫌，約二分鐘後他從家中拿出一包海洛因交付給我，當
      我要離開之際，即被警方埋伏查獲。」（見警卷第16頁）
      云云，並於偵查中初訊時證稱：「（海洛因向何人購買的
      ？）向甲○○以九百元買的。我只有向他買過這一次，九
      百元是在甲○○身上查到的。我是拿一百元九張給他」云
      云（見偵查卷第12反面）。惟查被告甲○○為警查獲時於
      警詢供述：「在今天25日下午接近18時左右，小束（謝政
      憲）騎輕機車號VTA-860找我拿海洛因毒品，我將一小包
      海洛因藏在手掌，此時我站在新營市○○路257巷9號住處
      外等候，謝政憲按機車喇叭聲兩次，走過來，我將壹小包
      海洛因交給謝政憲（小束），謝政憲即拿過去手中，同時
      謝政憲將壹百元九張共玖百元交給我，並放入左口（褲）
      袋，隨後就遭埋伏的警方當場查獲。」（見警卷第4頁、
      第5頁）；「（警方查獲當時你左口（褲）袋新台幣壹百
      元玖張共玖百元是何人交付給你？為何因？）是謝政憲當
      場拿給我，因為他欠我錢」；「（據謝政憲向警方供述，
      將交付予你新台幣玖百元為向你購買毒品海洛因壹小包金
      錢，你作何解釋？）「我沒賣『號仔』海洛因給小束謝政
      憲」（見警卷第6頁）云云，而於偵查中供承：「（是否
      販賣海洛因毒品給謝政憲收受玖百元？）「沒有，海洛因
　　　是他向我要的，我送給他，沒有拿錢」；「（謝政憲是否
　　　將壹百元九張共玖百元交給你？）他是拿玖百元還債給我
　　　。而我是有當場將一包海洛因交給他」；「錢是謝政憲先
  　　前向我借的，何時借，我忘記了」（見偵查卷第10頁）等
　    語，查證人謝政憲自承係因當時毒癮發作，且撥打電話多
      時無法連絡到被告甲○○，始騎乘上述機車至甲○○住處
      ，並告知有沒有東西（毒品）可以止一下，而被告甲○○
      只問證人謝政憲是否只一個人來等情，證人謝政憲並無論
      及其與被告甲○○就交易毒品之數量、價錢如何達成買賣
      之合意？足見證人謝政憲於警詢、偵查中初訊時之證述，
      其真實性，非無可疑，尚難以證人謝政憲當時交付九百元
      予被告甲○○後，被告甲○○隨即交付上述海洛因一小包
      予證人謝政憲之行為，遽認被告甲○○係以九百元之對價
      販賣毒品海洛因予證人謝政憲。
（二）再者證人謝政憲除上開證述外，嗣於偵查中卻證述：「（
      是否拿玖百元向在場甲○○買海洛因的？）我玖百元是交
      給甲○○沒錯，但錢是要還他的。」；「（是否交錢給甲
      ○○，拿到海洛因，就被警方查到？）是的」（見偵查卷
      第11頁）；「（你共向邱某買過幾次？）沒有買過，當天
      打電話給他，但打不通，就去他家，在之前一週我有去他
      家，向他拿壹千元，所以我在查獲當下把身上玖百元拿給
      他，是還他錢，再問他有無東西，一點給我，他就拿出一
      小包給我，就是警方查獲的海洛因」（見偵查卷第24頁）
      云云，並於原審結證稱：「（甲○○總共交給你幾次海洛
      因？）就只有被查到這一次，以前沒有」；「（甲○○交
      給你這包海洛因是不是你給他玖百元代價？）不是，我是
      以前向他借壹千元，那天我是要拿玖百元還他，他是無償
      交給我的」等語（見原審卷第33頁），應認證人謝政憲嗣
      後於偵查中、原審審理時與警詢及偵查中初訊時前後對於
      係如何原因交付九百元予被告甲○○之證述不一，然均未
      再指證被告甲○○有何販賣第一級毒品之情事。而被告甲
      ○○除上開警詢、偵查中均否認販賣第一級毒品予證人謝
      政憲外，對於九百元一事均一致稱係證人謝政憲清償先前
      借款而收受。並於原審審理時供承：「我沒有販賣海洛因
　　　給謝政憲，我是無償交壹包海洛因給謝政憲吸。玖百元是
　　　謝政憲還我的，被查獲的海洛因兩包等物，是我吸食用的
  　　，不是販賣所用」（見原審卷第10頁）；並於本院上訴審
    　審理時供承「（曾在八十九年九月二十五日在新營市○○
      路二五七巷九號前賣壹包海洛因玖百元給他？）不是。他
      拿錢來還我順便向我要毒品」；「那天他因毒癮發作我看
      他很痛苦，我知道那種痛苦，我不知道他向警察說什麼，
      他還我九百元時順便向我要毒品，九百元不夠買毒品，最
      少也要壹仟元」（見本院上訴卷第27頁、第29頁）；繼於
      本院更一審時供承：「交給壹包海洛因給謝政憲沒有錢，
      是我給他的，九百元是他之前欠我的錢」（見本院更一審
      卷第33頁、34頁）；復於本院審理時供承：「那天他來找
      我，說他不舒服要我拿藥（海洛因）給他，因之前他欠我
      九百元，所以他拿九百元是要償還欠我的錢」云云，再者
      被告甲○○與證人謝政憲係交情不錯之多年好友（見原審
      卷第33頁、本院上訴卷第27頁、更一審卷第34頁），兩人
      均有施用第一級毒品之習性，被告甲○○應無冒販賣第一
      級毒品予證人謝政憲施用之理。本院綜合被告甲○○之辯
      解與證人謝政憲上述證詞，並無矛盾齟齬之處，且被告甲
      ○○係販賣第一級毒品予證人謝政憲者，何不趁此機會抬
      高價錢，以維其後有資力能繼續購買毒品，又何以僅此一
      次之行為，且又以顯然較低價格賣出，價格又係與一般販
      賣交易者，係以整數金錢交易，而非如本件係九百元之價
      格交易，本院應認被告甲○○係以無營利意圖而互通有無
      之轉讓意思交付上述海洛因予證人謝政憲，應堪認定。至
      證人即當時查獲之警員歐錦坤於偵查中證述：「（本件如
　　　何查獲？）我們有線報，謝政憲要去交易毒品，我們跟監
　　　，他先是打公用電話，打很久，然後騎車到邱俊賢家隔壁
　　　巷子，邱某出來，謝某騎在車上，謝政賢拿百元出來交給
  　　邱某，邱某算錢後進入住宅，再出來拿一包東西給謝某，
    　我們就上前查緝，謝某左手握住車把，手上夾著一包海洛
      因」（見偵查卷第23背面）等語。惟查證人歐錦坤係跟據
      線報而跟監證人謝政憲，足認尚無法證明該線報有何指出
      證人謝政憲係要向被告甲○○購買毒品，且證人歐錦坤亦
      沒有提出之該線報之任何證明資料，線報所指之具體內容
      為何？有無指向係被告甲○○販賣毒品？線報之來源為何
      ？均未能提出相關之證據以供查明。且證人歐錦坤係跟監
      埋伏始查獲被告甲○○，應認無法在被告甲○○與證人謝
      政憲在短短兩分鐘之交談中，得知兩人是否有何販賣、購
      毒之合意，而交付上述海洛因？被告甲○○是否係有營利
      意圖而收受九百元？本院因認證人歐錦坤之證詞，尚無據
      以為被告甲○○有何販賣第一級毒品之不利認定，而僅能
      證明被告甲○○確有轉讓上述海洛因予證人謝政憲而已。
      應認證人謝政憲所交付被告甲○○之九百元，係清償債務
      而交付，足堪認定。
（三）被告甲○○雖於偵查中陳稱：「（查獲的二十多個分裝袋
      作何用？）我買回來分裝供自己吸食，我怕吸過量」（見
      偵查卷第38頁背面）；於本院更一審復稱：「（扣案海洛
      因二包（毛重：0.25公克，0.2公克）、含海洛因殘渣袋
      一只、夾鏈袋27只，有何意見？）那是我吸食用的，因為
      我怕吸食過量，因為買多較便宜，如買八千就平均分配裝
      袋」（見本院更一審卷第56頁）云云，然查被告甲○○於
　　　警詢時供稱：「（該毒品海洛因及分裝夾鏈袋作何用途？
　　　）該毒品海洛因『號仔』供自己和朋友吸食注射用；夾鏈
　　　袋是提供給朋友吸食分裝海洛因成小包」云云（見警卷第
　　　5頁），足見被告甲○○對於另在其住處扣案之上開物品
　　　前後供述不一，本院參酌被告甲○○對交付證人謝政憲海
　　　洛因之行為，明白供承係無營利意圖之無償轉讓行為，因
 　　 認應以被告甲○○於警詢時之明確供述，較為平實可採。
（四）此外；被告上揭轉讓第一級毒品之犯罪事實，並有海洛因
      三小包、海洛因殘渣袋一只及夾鏈袋二十七只扣案足資佐
      證。且扣案之白粉經送法務部調查局檢驗結果，其成份皆
      確為海洛因，依序有該局00000000、00000
      000號檢驗通知書乙紙附卷可稽（見原審卷第29頁）。
      本件被告甲○○轉讓第一級毒品之犯行，事證明確，應予
      依法論科。
二、核被告甲○○無償轉讓第一級毒品之犯行，應適用毒品危害
    防制條例第八條第一項之規定處斷。查公訴人認被告甲○○
    係犯毒品危害防制條例第四條第一項之販賣第一級毒品罪云
    云，起訴法條尚有未洽，應予變更；被告於轉讓前持有第一
    級毒品之低度行為，應為其轉讓第一級毒品之高度行為所吸
    收，不另論持有罪。
三、原審認被告甲○○罪證明確，因予以論罪科刑，固非無見。
    但查：被告甲○○係犯毒品危害防制條例第八條第一項之
    轉讓第一級毒品罪，原審卻認被告甲○○係犯同條例第四條
    第一項之販賣第一級毒品罪，即有未洽。扣案之新台幣應
    係證人謝政憲消償債務而交付予被告甲○○，詳如前述，而
    原審就扣案之新台幣認定係被告甲○○毒品所得，依同條例
    第十九條規定宣告沒收，並有未合。(3)另扣案之海洛因殘渣
    袋一只、夾鏈袋二十七只，在被告甲○○住處查扣之海洛因
    二包，均係被告甲○○所有供預備轉讓第一級毒品犯罪所用
    之物，原審認係預備供販賣海洛因所用之物，亦有未洽。
    原審對於扣案之包裝重零點柒玖公克，漏未宣告沒收，實有
    未合。被告上訴意旨猶執前詞，否認販賣第一級毒品罪，塵
    有理由，又原判決並有可議，自應由本院將原判決撤銷改判
    。爰審酌被告之素行不良、品性、智識程度、生活狀況、轉
    讓第一級毒品海洛因供他人施用，嚴重危害社會健康等一切
    情狀，量處如主文第二項所示之刑。扣案之海洛因三小包（
    驗餘合計淨重零點零陸公克）、海洛因殘渣袋一只（因海洛
    因殘渣與所裝袋子無法分離），係查獲之毒品，應依法宣告
    均沒收銷燬之。包裝重零點柒玖公克、夾鏈袋二十七只係被
    告所有，且係犯罪所用或預備供轉讓第一級毒品海洛因所用
    之物，均應依法宣告沒收。至另扣案之新台幣九百元、注射
    針筒四支、消尖吸管一支、係被告甲○○供施用海洛因所用
    之物，並非供轉讓第一級毒品所用之物，業據被告甲○○供
    明在卷，自不得宣告沒收。
據上論斷，應依刑事訴訟法第三百六十九條第一項前段、第三百
六十四條、第二百九十九條第一項前段、第三百條，毒品危害防
制條例第八條第一項、第十八條第一項前段、刑法第十一條前段
、第三十八條第一項第二款，判決如主文。
本案經檢察官吳忠賢到庭執行職務。
中　　華　　民　　國　　94　　年　　11　　月　　2 　　日
                  刑事第五庭    審判長法　官  楊明章
                                      法　官  顏基典
                                      法　官  吳森豐
以上正本證明與原本無異。
如不服本判決，應於收受本判決後十日內向本院提出上訴書狀。
其未敘述上訴理由者並得於提起上訴後十日內向本院補提理由書
狀（均須按他造當事人之人數附繕本）「切勿逕送上級法院」。
　　　　　　　　　　　　　　　　　　　書記官  李梅菊
中　　華　　民　　國　　94　　年　　11　　月　　8 　　日
附錄法條：
毒品危害防制條例第八條第一項：
轉讓第一級毒品者，處一年以上七年以下有期徒刑，得併科新台
幣一百萬元以下之罰金。
